【裁判字號】    98,裁,1315
【裁判日期】    980527
【裁判案由】    營利事業所得稅
【裁判全文】
最  高  行  政  法  院  裁  定
                                      98年度裁字第1315號
上  訴  人  大亞能源服務股份有限公司
代  表  人  甲○○
訴訟代理人  李佳華
            陳仁基
                        送達代收人  李佳華
被 上訴 人  財政部臺灣省北區國稅局
代  表  人  陳文宗
上列當事人間營利事業所得稅事件，上訴人對於中華民國98年2
月19日臺北高等行政法院97年度訴字第2463號判決，提起上訴，
本院裁定如下︰
    主  文
上訴駁回。
上訴審訴訟費用由上訴人負擔。
    理  由
一、按對於高等行政法院判決之上訴，非以其違背法令為理由，
    不得為之，行政訴訟法第242條定有明文。依同法第243條第
    1項規定，判決不適用法規或適用不當者，為違背法令；而
    判決有同條第2項所列各款情形之一者，為當然違背法令。
    又提起上訴，應以上訴狀表明上訴理由，並應添具關於上訴
    理由之必要證據，復為同法第244條第1項第4款及第2項所明
    定。準此，當事人對於高等行政法院判決提起上訴，如以高
    等行政法院判決有行政訴訟法第243條第1項規定之不適用法
    規或適用不當為理由時，其上訴狀或理由書應有具體之指摘
    ，並揭示該法規之條項或其內容；若係成文法以外之法則，
    應揭示該法則之旨趣；倘為司法院解釋或本院之判例，則應
    揭示該判解之字號或其內容；如以高等行政法院判決有行政
    訴訟法第243條第2項所列各款情形為理由時，其上訴狀或理
    由書應揭示合於該條項各款之事實。上訴狀或理由書如未依
    此項方法表明，或其所表明者與上開法條規定不合時，即難
    認為已對高等行政法院判決之違背法令有具體之指摘，其上
    訴自難認為合法。
二、本件上訴人對於臺北高等行政法院民國（下同）97年度訴字
    第2463號判決（下稱原判決）上訴，雖以：(一)所得稅法第60
    條所稱之營業權、商標權、著作權、專利權及各種特許權等
    僅是無形資產之例示規定，並非列舉規定，原判決將無形資
    產僅限縮在營業權、商標權、著作權、專利權及各種特許權
    等，為違反法令。(二)依營利事業所得稅查核準則第96條第3
    項規定，被上訴人亦審認商譽為無形資產，得以攤銷，然商
    譽亦非屬所得稅法第60條所稱之營業權、商標權、著作權、
    專利權及各種特許權等，故所得稅法第60條僅是無形資產之
    例示規定，並非列舉規定，本件專門技術按財務會計準則公
    報第37號「無形資產之會計處理準則」第8段、第9段規定，
    同屬無形資產，依法亦得攤銷，是原判決有不備理由之違法
    。(三)本件不受外國人投資條例及華僑回國投資條例之限制，
    財政部67年4月4日台財稅第32167號函釋並不適用於本件，
    上開函釋之引用，顯違背法令。(四)財政部67年4月4日台財稅
    第32189號函釋係指以專利權名義主張攤銷，本件是專門技
    術攤銷之爭，並非專利權攤銷之爭，上開函釋之引用，顯違
    背法令。(五)由所得稅法第60條第2項規定「前項無形資產之
    估價」，足見其立法意旨指明營業權、商標權、著作權、專
    利權及各種特許權為無形資產，並無指明無形資產僅是營業
    權、商標權、著作權、專利權及各種特許權等，原判決違背
    立法意旨及邏輯法則。(六)財政部94年10月6日台財稅第00000
    000000號函釋意旨已指明，專門技術之成本及必要費用，納
    稅義務人未申報或未能提出成本費用之證明文件者，得按股
    票面額之30%計算，原判決未為審究，逕為判決，為判決不
    備理由之違法。(七)所得稅法第60條所稱出價取得應與公司法
    第9條及第156條第5項之規定相一致，被上訴人主張無形資
    產作價抵繳股款增資與上開規定無關，違反行政一體規定之
    原則等語，為其論據。惟查，所得稅法第60條關於無形資產
    範圍，法條明文規定僅有營業權、商標權、著作權、專利權
    及各種特許權，至於專門技術，不僅形式上非屬該條所列舉
    無形資產範圍，且專門技術其客觀上之經濟價值及獲利能力
    均難認定，為求租稅課徵公平、明確，並避免租稅規避，故
    所得稅法第60條所規範無形資產範圍，立法原意顯未將專門
    技術包含在內。而財政部67年4月4日台財稅第32167號及67
    年4月4日台財稅第32189號函釋即在闡明此立法意旨，系爭
    專門技術並未取得專利權，無法定享有年數，亦未取得其他
    特許權，自不在該條文規定適用範圍。另核上訴狀所載其餘
    內容，或係重述其在原審業經主張而為原判決摒棄不採之陳
    詞，或係就原審取捨證據、認定事實之職權行使事項，任加
    指摘違誤，或係就原審所為論斷或駁斥其主張之理由，泛言
    原判決不備理由及判決不適用法規或適用不當，而未具體表
    明原判決究竟有如何合於不適用法規或適用不當、或有行政
    訴訟法第243條第2項所列各款之情形，尚難認為已對原判決
    之如何違背法令有具體之指摘。依首揭規定及說明，應認其
    上訴為不合法，應予駁回。
三、據上論結，本件上訴為不合法。依行政訴訟法第249條第1項
    前段、第104條、民事訴訟法第95條、第78條，裁定如主文
    。
中    華    民    國    98    年    5     月    27    日
                    最高行政法院第三庭
                        審判長法官  高  啟  燦
                              法官  胡  方  新
                              法官  帥  嘉  寶
                              法官  黃  合  文
                              法官  吳  慧  娟
以  上  正  本  證  明  與  原  本  無  異
中    華    民    國    98    年    5     月    27    日
                              書記官  張  雅  琴


司法院資訊處製作；財團法人民間司法改革基金會備份。
